臺灣臺中地方法院刑事判決　　　　　　　 94年度易字第848號
公　訴　人　台灣台中地方法院檢察署檢察官
被　　　告　甲○○
輔　佐　人　丙○○
上列被告因妨害名譽案件，經檢察官提起公訴（93年度偵續字第
324號），本院判決如下：
    主    文
甲○○意圖散布於眾，散布文字，而指摘足以毀損他人名譽之事
，處拘役伍拾日，如易科罰金，以參佰元折算壹日。
    犯罪事實
一、甲○○原居住在臺中縣豐原市○○里○○路南坑巷十九之四
    十六號，與住在同巷十九之三十一號之戊○○、及住在同巷
    十九之十九號之乙○○，同為「元鼎山莊社區」之住戶，惟
    雙方長年相處不睦。甲○○曾於民國（下同）九十二年四月
    間，分別向監察院、內政部警政署提出檢舉，指戊○○之夫
    張簡志華在臺中縣警察局東勢分局擔任刑警，竟將警用機車
    做為私人交通工具，嗣經臺中縣警察局指派督察員林文福調
    查後，以九十二年五月二十七日中縣警督字第0920009103號
    函（下稱臺中縣警察局函文）回覆甲○○，內容略以：「經
    查本局東勢分局三組小隊長張簡志華所保管之警用機車YGB
    ─766號，未有效使用，經查屬實，違反警用車輛使用規定
    ，本局業酌情議處在案」。甲○○收受臺中縣警察局函文後
    ，認為處置不公，於九十二年五月二十七日至九十二年六月
    八日間之某日，在不詳地點，製作如附表所示之信函一紙（
    下稱誹謗信），內容暗指張簡志華公器私用，有如狗、豬，
    而住在該社區即台中縣豐原市○○路南坑巷十九之十九號之
    乙○○為開設應召站之妓女，並將臺中縣警察局函文正本之
    受文者欄位予以遮掩後影印，隨即意圖散布於眾，將誹謗信
    、影印後之臺中縣警察局函文一併寄發予元鼎山莊社區其他
    住戶庚○○、己○○、劉木火、黃劉粉、陳心惠等人，以文
    字散布，指摘足以毀損張簡志華、乙○○名譽之事。之後，
    元鼎山莊社區住戶庚○○於九十二年六月間接獲前述信件，
    將之丟棄於管理室，輾轉為張簡志華之配偶戊○○知悉。
二、案經張簡志華之配偶戊○○獨立告訴及乙○○訴由臺中縣警
    察局豐原分局報請台灣台中地方法院檢察署檢察官偵查起訴
    。
　　理    由
一、訊據被告甲○○坦承其於九十二年四月間曾經檢舉告訴人戊○○之夫張簡志華公器私用乙事，並於其後收受前開台中縣
    警察局之函文等情坦承不諱，惟矢口否認有以附表所示之文
    字散布於眾之犯行，辯稱：伊沒有散布附表所示之文件，伊
    認為告訴人自導自演，意圖陷害於伊云云。
二、經查：上開事實，業據告訴人戊○○、乙○○指訴綦詳，核
    與證人林文福、張簡志華於偵查中結證情節相符，另經上開
    社區住戶即證人庚○○於偵查及本院審理中；上開社區之警
    衛即證人丁○○於偵查中及本院審理中；上開社區住戶即證
    人劉木火、黃劉粉、陳心惠於偵查中及上開社區住戶即證人
    己○○於本院審理時結證情節相符，並有上開寄給證人庚○○之信件原本（含誹謗信、信封、臺中縣警察局函文）一份
    附件可憑，且有監察院九十三年七月九日（九三）院台業貳
    字第0930705485號函檢附之臺中縣警察局函文（偵查卷乙卷
    第一百零七頁）、臺中縣警察局九十三年五月十三日中縣警
    督字第0930008252號函檢附之調查文件四十八頁（偵查卷乙
    頁一一六至一七二頁）附卷可憑，事證明確，被告甲○○雖
    辯稱：前開台中縣警察局函文並非只有伊一人所有，告訴人
    戊○○之夫張簡志華服務於台中縣警察局東勢分局亦有前開
    函文，伊於收受前開函文之外，已經將公函撕毀，且證人庚○○於警訊中稱：上開誹謗信中除了前開台中縣警察局函文
    之外，另有台灣台中地方法院檢察署九十二年度偵字第二六
    六六號聲請簡易判決處刑書，但由書類上之台灣台中地方法
    院檢察署關防位置可知此為告訴人戊○○、乙○○所持有，
    足見誹謗信係由告訴人戊○○、乙○○自行寄發云云。
三、惟查：
（一）證人庚○○所收受之信函內僅有誹謗信、臺中縣警察局函
　    文，不包括台灣台中地方法院檢察署九十二年度偵字第二
      六六六號聲請簡易判決處刑書，業據證人庚○○於偵查中
      結證稱：伊不記得有無收到台灣台中地方法院檢察署九十
      二年度偵字第二六六六號聲請簡易判決處刑書，且當初警
      員提示資料（包括誹謗信、臺中縣警察局函文、台灣台中
      地方法院檢察署九十二年度偵字第二六六六號聲請簡易判
      決處刑書）給他看，問伊是否收到這些文件，伊隨口回答
      有收到等語。（見偵查卷甲卷二十八頁及乙卷第五十三頁
　　　之訊問筆錄）等語明確，並於本院審理時結證稱：「信的
      內容我不是很注意，罵妓女一些不堪入目的話，我記的有
      二張」、「當時（指在翁子派出所作筆錄時）很晚去派出
      所作筆錄，那幾封信不是我拿去翁子派出所，因為警員提
      示相關資料好幾張給我看，被警員誤導，才說當時的文件
      好像有看到台中地院（按為台中地方法院檢察署之誤）簡
      易判決處刑書」等語明確，核與(1)告訴人戊○○於偵查中
      指訴伊有提供上開簡易判決處刑書給警方供參考等語(2)本
      案承辦員警即證人張明智於九十四年度偵字第四六三五號
      乙案之偵查中結證稱：當初戊○○、乙○○持誹謗信、臺
      中縣警察局函文、信封、本署九十二年度偵字第二六六六
      號聲請簡易判決處刑書至派出所報案，他影印起來當附件
      ，庚○○到派出所時則未提出任何證據等語(3)上開社區之
      警衛即證人丁○○結證稱：「證人庚○○看了之後就把它
      丟在垃圾桶，後來戊○○回來拿信，在垃圾桶有發現該封
      丟在垃圾桶的信，她就把它撿走」等語相符，況上開聲請
      簡易判決處刑書之內容係記載被告自九十一年四月十六日
      至九十二年二月二十三日止，連續對告訴人公然侮辱之
      犯罪事實，亦與誹謗信內容完全無關，衡情亦不可能附於
      上開誹謗信函之後，自不得以上開庚○○之警訊筆錄後附
      之台灣台中地方法院檢察署簡易判決處刑書為告訴人戊○○提出，即認定本案係告訴人戊○○自導自演。
（二）又觀之附表之誹謗信所載內容，對於張簡志華、告訴人乙○○極盡侮辱能事，且提及上開檢舉公器私用之情事，衡
      諸常情，告訴人不可能自行製作後散布於同社區之住戶庚○○、劉木火、黃劉粉、陳心惠、己○○等人。
（三）上開臺中縣警察局函文係在回覆被告甲○○有關檢舉案之
      查處情形，負責本件檢舉案件之督察員林文福為案發當時
      為二線二星警員，張簡志華係一線四星警員，且林文福與
      張簡志華沒有特別交情，張簡志華也沒有特別詢問過案件
      調查之進度，業據上開檢舉案件之承辦督察員即證人林文
      福於偵查中結證明確，核與證人張簡志華於偵查中結證情
      節相符，被告張簡志華既為臺中縣警察局東勢分局之偵查
      員，應無從得知臺中縣警察局何時發函、函文內容為何。
      況督察員林文福為該檢舉案之調查者，官階遠比張簡志華
      為高，應瞭解檢舉案中應保護檢舉人身分，衡情應不可能
      提供該函文給張簡志華。
（四）被告於九十二年四月間檢舉告訴人戊○○之夫張簡志華公
      器私用，台中縣警察局於九十二年五月二十七日以中縣警
      督字第０九二０００九一０三號函寄發予被告甲○○、丙○○、監察院監察業務處、內政部警政署、台中縣警察局
      督察室、東勢駐區林督察員，有上開台中縣警察局函文一
      紙附卷可憑，業據被告自承在卷，而前開誹謗信係於九十
      二年六月八日以平信寄出，有信封一紙扣案可稽，且依附
      表所示之內容，該寄出信函之人顯然知悉「元鼎山莊社區
      」住戶之地址及各戶之位置，且被告與告訴人戊○○、乙○○積怨已深，亦據被告自承在卷，核與告訴人戊○○、
      乙○○指訴情節相符，並有上開簡易判決處刑書一紙附卷
      可憑，以前開信函寄出之時間與台中縣警察局上開公函製
      發之時間相距僅十多日，參酌前開誹謗信之內容提及上開
      檢舉案之內容及告訴人戊○○與告訴人平日相處之情形，
      再參以被告甲○○於偵訊時，對於檢察官訊問「有無帶台
      中縣警察局函覆給你的公文原本？」，先是答：「沒有，
      我不知道有無收過台中縣警察局函覆給我有關張簡志華警
      用機車公器私用的調查公文，我要回去找」云云（見偵查
      卷甲卷第一百四十五頁），繼稱：「沒有，已經遺失了，
      我到處都找不到，我認為那個不重要，已經被我撕掉了」
      云云（見偵查卷甲卷第一百九十四頁），其對於上開伊所
      收到之公文之下落顯然有意迴避，且證人庚○○收受之誹
      謗信後附之台中縣警察局函文之受文者欄內關於「甲○○
      、丙○○君（住本縣豐原市○○路南坑巷十九之四十六號
      」等字之記載，遭塗去後方寄出，有上開公文原文及庚○○警訊筆錄後附之該公文各一件附卷可憑，被告甲○○對
      其犯行之前後作為，在在顯示其意圖掩飾犯行，迴避檢警
      追查之心態。被告甲○○係於收受前開公函後，心生不滿
      而製作上開誹謗信函寄發予同社區之住戶，堪以認定。本
      案事證明確，依法應予論科。
四、核被告所為，係犯刑法第三百十條第二項之以文字散布之加
    重誹謗罪，被告以一散布行為指摘足以毀損張簡志華、乙○○名譽之事，為一行為觸犯數罪名之想像競合犯，從一重論
    以一加重誹謗罪。爰審酌被告甲○○前曾與告訴人糾紛而有
    公然侮辱之前科紀錄，且未能與社區住戶和睦相處而再次衍
    生本次糾紛，所誹謗之內容涉及二人之名譽，並以文字指摘
    ，散布於眾，犯後復飾詞狡辯，態度不佳等一切情狀，量處
    如主文所示之刑，並諭知易科罰金之折算標準。
五、另被告聲請鑑定寄給庚○○之信件原本上指紋，惟因接觸該
    信函者眾多，且社區其他收受誹謗信函之人，均無人可以提
    供信函供作本案調查，此一調查證據之聲請核無必要，併此
    敘明。
據上論斷，應依刑事訴訟法第二百九十九條第一項前段，刑法第
三百十條第二項、第五十五條、第四十一條第一項前段，罰金罰
鍰提高標準條例第一條前段、第二條，判決如主文。
中　　華　　民　　國　 　94　 　年　　9　　月　　6　　日
                  刑事第九庭  審判長法  官  黃文進
                                    法  官  陳思成
                                    法  官  陳如齡
上正本證明與原本無異。
如不服本判決，應於送達後十日內向本院提出上訴狀（須附繕
本），上訴於台灣高等法院台中分院。
                                    書記官  楊賀傑
中　　華　　民　　國 　　94　 　年　　9　　月　　6　　日
附錄論罪科刑法條
刑法第310條
(誹謗罪)
意圖散布於眾，而指摘或傳述足以毀損他人名譽之事者，為誹謗
罪，處一年以下有期徒刑、拘役或五百元以下罰金。
散布文字、圖畫犯前項之罪者，處二年以下有期徒刑、拘役或一
千元以下罰金。
附表：甲○○所製作之函文內容：
┌────────────────────────────┐
│ 就是有這種警界的敗類，知法犯法，像這種敗類存在警界真   │
│ 是警界的悲哀，也浪費各位納稅人的錢，各位納稅人所繳的   │
│ 錢，竟然是拿來養這種敗類，真浪費，還不如拿來買飼料餵   │
│ 各位家中的看門狗，比較實在，看門狗在各位回家的時候還   │
│ 會搖尾巴「汪、汪」叫，但這個敗類連狗都不如，不僅如監   │
│ 察院、警政署、台中縣警察局所調查有「公器私用」之不恥   │
│ 行為外，還會威脅善良、無辜的人替他作事，如不從便撿舉   │
│ 其家之違建，然後再嫁禍給其仇家或擅用職權抄其事業「六   │
│ 合彩」。不知其真面目者，總是被其如警犬般忠實之外表所   │
│ 欺騙，其實它不是警犬，而是陰險、狡詐的杜賓狗，不過以   │
│ 身材來看，又不像狗，倒像「豬」。唉! 就是有這種人，明   │
│ 明就撿舉人家違建，還假好心要幫人家申請建造，把別人都   │
│ 當白痴，善良、無辜的人只是在看你這隻豬在要什麼猴戲罷   │
│ 了。啊我可能錯了，作這件事可能是另外那兩隻母狗吧。其   │
│ 中一隻母狗不曉得是因為離婚，寂寞難耐而在發情，還是在   │
│ 當「雞」附註一　賺飼料錢。要不然怎麼每次都不同車型不   │
│ 同人呢？各位咱們元鼎山莊內有應召站哦、小心一不小心就   │
│ 被傳染愛滋哦。詳細內容請看附註二　　　　　　　　　　   │
│ 附註一：香港人稱妓女為雞。　　　　　　　　　　　　　   │
│ 附註二：應召站地點：十八、十九中間十六後面、猜中了沒   │
│ ，就是十九號　　　　　　　　　　　　　　　　　　　　   │
│ 應召時間：以前是假日，現在可能缺飼料錢、平常晚上也接   │
│ 客。                                                   │
│                                                        │
└────────────────────────────┘
